【裁判字號】    91,訴,1288
【裁判日期】    920731
【裁判案由】    公共危險
【裁判全文】
臺灣彰化地方法院刑事判決                        九十一年度訴字第一二八八號
    公  訴  人  臺灣彰化地方法院檢察署檢察官
    被      告  丙○○
    指定辯護人  本院公設辯護人  丁○○
右列被告因公共危險案件，經檢察官提起公訴（九十一年度偵字第二一二二號），本
院判決如左：
    主      文
丙○○放火燒燬現供人使用之住宅未遂，處有期徒刑年捌月。
扣案之打火機壹個沒收。
    事      實
一、丙○○於民國九十一年一月七日晚間，在其與家人同住之彰化縣埔心鄉○○村○○路一００之一號住宅一樓房間內飲用高粱酒後，因思及妻子長期離家未歸，心
    生不平，而有自殺尋短之念，明知該處平日尚住有其幼子黃思銓等人，係現供人
    使用之住宅，丙○○竟一時激憤，基於放火燒燬住宅之故意，先於當日晚間九時
    許，在上址住宅一樓和式房間內，以隨身攜帶之打火機點燃書信、日記等物，且
    丟入塑膠垃圾桶內任其蔓延燃燒，因該房內均為衣物、床具等易燃物品，火勢旋
    即在房內蔓延擴大。幸因住於同路一００號之其妹甲○○發現隔鄰火勢不小，乃
    通知鄰近親友前來撲滅，致該處住宅僅一樓房內彈簧床燒燬及牆壁燻黑，而未達
    於燒燬住宅或使該處喪失居住功能之程度。丙○○仍有未甘，再於同年月八日凌
    晨四時許，在上址住宅二樓房內，仍接續以自備打火機點燃床具等易燃物，火勢
    蔓延燒燬木床、棉被並燻黑牆壁，嗣經甲○○電召消防隊員前來救火，並即時救
    出身處屋內之丙○○，該處住宅始免於燒燬。經警聞訊前來處理，並當場扣得丙○○所有供前揭放火犯罪使用之打火機一個。
二、案經彰化縣警察局溪湖分局報請臺灣彰化地方法院檢察署檢察官偵查起訴。
    理      由
一、訊據被告丙○○對於右揭放火燒燬住宅未遂之事實均坦承不諱，核與證人即其父
    乙○○、其妹甲○○證述情節相符，並有火災現場照片二十九張、酒精濃度測試
    單、自用農舍使用執照各一份附卷可稽，及打火機一個扣案足憑。而經彰化縣消
    防局派員前往現場勘查結果，發現一樓和式臥室彈簧床及二樓臥室床具各為不相
    連貫之獨立兩處起火處，研判以人為縱火可能性較高，有該局火災原因調查報告
    書一份在卷足按。而該處住宅平日係供被告自己及其二名子女居住，業據被告及
    證人乙○○、甲○○陳述無訛，雖被告辯稱：當日因酒後心情不佳，已要求家人
    先將孩子帶離該處云云，惟被告於本院九十一年十二月二十七日訊問時坦稱：伊
    第一次放火時，小孩仍在屋內玩，第二次放火時小孩已被帶離等語，足見該處住
    宅除被告以外，仍有其餘居住者在內，而處於遭受火災波及之危險；縱若被告前
    揭所辯屬實，然該處平日仍係供被告及其家人居住之住宅，自不因放火燃燒之際
    適逢無他人在場，即否定該處具有現供人使用住宅之性質。公設辯護人雖舉最高
    法院二十八年上字第三二一八號判例要旨，而謂被告放火當時僅有一人在場，不
    該當於刑法第一百七十三條第一項放火住宅罪之客觀要件等語，惟該判例係指該
    住宅或建築物平日即有行為人一人在場或居住，別無其他人遭受侵害之危險性而
    言。此觀最高法院二十四年上字第一０八五號判例針對現有人所在建築物之解釋
    ，不因一時一地偶然無人在內即排除該罪之適用，其理自明。公設辯護人前揭所
    認，容有未洽，併予指明。況被告自承當時有意自殺尋短，且其均以打火機點火
    燃燒易燃物品，並放任火勢蔓延擴大，顯見確有燒燬住宅之認識及意欲，而非僅
    止於燒燬書信、家具等物品之犯意。另被告雖提出財團法人彰化基督教醫院診斷
    書，證明自己患有器質性精神病及疑似憂鬱症等精神病症，經本院委請該院就被
    告精神狀況詳為鑑定，鑑定結果認為被告表現與一般酒癮患者無異，有明顯合理
    化現象，在會談及測驗中並無任何精神病態，但明顯衝動控制不佳，此種情形合
    併憂鬱情緒及酒精引起之衝動控制惡化，會導致被告易有不當行為，其精神狀態
    符合輕鬱症及酒精依賴之診斷，於會談時被告並未有心神喪失或精神耗弱之現象
    ，確實因長期酗酒而易導致衝動控制不佳，有該院精神鑑定報告書一份在卷可稽
    。是以被告當日放火燒燬住宅未遂之異常舉動，應係源自於酗酒及一時衝動所致
    ，並無心神喪失或精神耗弱之情形可指；縱令被告當時飲酒過量而使認知、判斷
    能力稍遜於通常情形，惟其飲酒之初仍有充分之意思決定自由，猶執意飲酒而降
    低自己之注意能力，依「原因自由行為」理論，被告尚不得依其飲酒後之精神狀
    態冀圖免責。本案事證已臻明確，被告犯行至堪認定。
二、核被告丙○○於房內著手點火燃燒易燃物品，並放任火勢繼續蔓延，惟因他人前
    來滅火而未生住宅燒燬之結果，所為係犯刑法第一百七十三條第三項、第一項之
  放火燒燬現供人使用之住宅未遂罪。其先後所為二次放火行為，時間甚屬密接，
    又於同一地點為之，所侵害者亦屬同一之社會法益，因未達燒燬住宅之目的始反
    覆為之，客觀上實難遽為割裂而分別以觀，自當認為係屬單一犯罪行為之數個舉
    動接續實施，應為接續犯。又其實施本件放火犯行而未生住宅燒燬之結果，為未
    遂犯，應依刑法第二十六條前段之規定，按放火燒燬現供人使用住宅既遂犯之刑
    減輕之。又起訴書雖記載被告另於九十一年一月七日晚間十一時許，另有持打火
    機縱火燒燬住宅之行為，惟被告已自承僅有二次縱火犯行，核與證人乙○○、甲○○於本院調查時所言相符，且依前揭彰化縣消防局火災原因調查報告之記載，
    亦僅能認定有二處獨立起火處，該住宅並無三次遭人縱火之情形可指，公訴人前
    揭所認恐有未洽。惟此部分縱未能證明被告犯罪，亦僅為被告單一接續放火行為
    所生舉動次數多寡有異，特此指明。爰審酌被告於住宅內任意引火燃燒，未顧及
    所為對於鄰近房屋及屋內親友可能造成之嚴重後果，漠視公眾居住安全之權益，
    尤以近年來引火肇致鄰人死傷結果之情形時有所聞，被告當已知之甚明，竟猶執
    意實施放火行為，所為至無足取；惟其犯後尚能坦承犯行，非無悔過向上之望，
    及其智識程度、犯罪手段、目的、動機、所生危害等一切情狀，量處如主文所示
    之刑，以示懲儆。扣案之打火機一個，係供犯罪所用之物，且屬被告所有，亦據
    其供明在卷，應依刑法第三十八條第一項第二款之規定，宣告沒收。
據上論斷，應依刑事訴訟法第二百九十九條第一項前段，刑法第一百七十三條第三項
、第一項、第二十六條前段、第三十八條第一項第二款，判決如主文。
本案經檢察官吳芙如到庭執行職務。
中    華    民    國    九十二      年      七      月      三十一      日
                                臺灣彰化地方法院刑事第三庭
                                    法      官  高  文  崇
右正本證明與原本無異。
如不服本判決，應於判決送達後十日內向本院提出上訴狀( 須附繕本 )。
告訴人或被害人對於判決如有不服具備理由請求檢察官上訴者，其上訴期間之計算係
以檢察官收受判決正本之日期為準。
                                    法院書記官  謝  志  鑫
中    華    民    國    九十二      年      八      月        七        日
刑法第一百七十三條
放火燒燬現供人使用之住宅或現有人所在之建築物、礦坑、火車、電車或其他供水、
陸、空公眾運輸之舟、車、航空機者，處無期徒刑或七年以上有期徒刑。
失火燒燬前項之物者，處一年以下有期徒刑、拘役或五百元以下罰金。
第一項之未遂犯罰之。
預備犯第一項之罪者，處一年以下有期徒刑、拘役或三百元以下罰金。


司法院資訊處製作；財團法人民間司法改革基金會備份。
